臺灣臺北地方法院民事判決
111年度保險字第47號
原      告  陞煇食品股份有限公司

法定代理人  曾俊凱  
訴訟代理人  薛逢逸律師
被      告  富邦產物保險股份有限公司

法定代理人  陳伯燿  
訴訟代理人  廖世昌律師
複代 理 人  曾筱棋律師
上列當事人間請求給付保險金事件，本院於民國111年7月19日言
詞辯論終結，判決如下：
    主  文
原告之訴及假執行聲請均駁回。
訴訟費用由原告負擔。
    事實及理由
一、原告起訴主張：其於民國105年7月29日以其公司為被保險人
    ，向被告投保「富邦產物僱主意外責任保險」（保單號碼05
    15字第16AEL0E00022號）、「富邦產物僱主補償契約責任保
    險」（保單號碼0515字第16AEDL000272號）（下依序分稱系
    爭意外保險契約、系爭補償保險契約），保險期間均自105
    年8月1日至106年8月1日，以員工為保險標的，其中系爭意
    外保險契約承保範圍包含每一個人體傷責任之保險金額為新
    臺幣（下同）200萬元。嗣原告員工粘玉麒於105年10月2日
    工作時發生意外事故致雙腳燙傷（下稱系爭事故），其向雲
    林縣政府提出勞資爭議調解，原告旋通知被告於107年1月11
    日陪同進行調解，惟被告因故未到場，原告即於當日自行以
    3,697,363元與粘玉麒成立調解。詎原告依上述調解條件如
    數賠償粘玉麒後，被告仍拒不依系爭意外保險契約給付200
    萬元之保險金。為此，爰依保險法第1條、第34條規定，請
    求被告給付保險金200萬元等語。並聲明：㈠被告應給付原告
    200萬元，及自民事起訴狀繕本送達之翌日起至清償日止，
    按年息百分之5計算之利息；㈡願供擔保請准宣告假執行。
二、被告答辯則以：粘玉麒於106年12月22日已向原告請求損害
    賠償，且與原告於107年1月11日成立調解，但原告遲至111
    年2月1日始提起本訴，依保險法第65條第3款規定，其所主
    張之保險金請求權應已罹於2年之消滅時效。又系爭意外保
    險契約訂有「富邦產物僱主意外責任保險超額給付附加條款
    （法院確定判決）」（下稱系爭附加條款），約定系爭意外
    保險契約承保範圍倘有其他保險契約亦承保時，被告僅於超
    過該其他保險契約金額之部分且受法院確定判決時，負保險
    之責，惟原告迄未舉證說明其與其粘玉麒間之職災爭議已受
    法院確定判決，不符前開契約約定，被告自無給付保險金之
    責。另原告並未及時通知被告參與其與粘玉麒間之勞資爭議
    調解，亦未事先取得被告同意，則被告當不受其等間調解結
    果之拘束，況原告全未舉證其依法對粘玉麒負有何等項目及
    金額之損害賠償責任，亦未扣除其已領取之系爭補償保險契
    約保險金101萬元，其再起訴請求被告給付系爭意外保險契
    約保險金200萬元，實無理由等語。並聲明：㈠原告之訴駁回
    ；㈡如受不利之判決，願供擔保，請准免為假執行。
三、兩造不爭執之事實：
　　兩造於105年7月29日簽訂系爭意外保險契約、系爭補償保險
    契約，且原告與其員工粘玉麒因職災爭議於107年1月11日成
    立勞資爭議調解，原告應賠償粘玉麒3,697,363元等情，為
    兩造所不爭執，並有上開契約、雲林縣政府勞資爭議調解紀
    錄（下稱系爭調解紀錄）在卷可參（見本院卷第19至37、53
    至54頁），堪信為真實。
四、本院之判斷：
　　原告主張被告應給付保險金等情，為被告所否認，並以前揭
    情詞置辯。故本院應審究者為：㈠原告之保險金請求權是否
    已罹於消滅時效？㈡原告得否依保險法第1條、第34條規定請
    求被告給付保險金？茲論述如下：
　㈠原告之保險金請求權是否已罹於消滅時效部分：
　⒈按保險法第65條第3款規定：「由保險契約所生之權利，自得
    為請求之日起，經過二年不行使而消滅。有左列各款情形之
    一者，其期限之起算，依各該款之規定：……三、要保人或被
    保險人對於保險人之請求，係由於第三人之請求而生者，自
    要保人或被保險人受請求之日起算」，又責任保險人於被保
    險人對於第三人，依法應負賠償責任，而受賠償之請求時，
    負賠償之責，為保險法第90條所明定，故責任保險人之賠償
    責任，於因責任事故依法應受賠償之第三人向被保險人行使
    賠償請求權時始發生，是責任保險之被保險人請求給付保險
    金之請求權時效，應以依法應受賠償之第三人向被保險人行
    使賠償請求權時起算。次按消滅時效，因請求而中斷；時效
    因請求而中斷者，若於請求後六個月內不起訴，視為不中斷
    ，民法第129條第1項第3款、第130條亦有明文。
　⒉經查，系爭意外保險契約屬責任保險，原告之員工粘玉麒於
    發生系爭事故後，在106年12月22日即寄發書狀向原告請求
    損害賠償，且其等嗣於107年1月11日成立勞資爭議調解等情
    ，有財團法人金融消費評議中心107年評字第517號評議書（
    下稱系爭系爭評議書）、系爭調解紀錄在卷可參（見本院卷
    第53至54、101頁），足見粘玉麒至遲已於107年1月11日向
    原告請求賠償，則原告基於系爭意外保險契約之保險金給付
    請求權，應自此時起算2年之時效，於109年1月11日屆滿，
    原告雖主張其於111年3月1日始賠償粘玉麒完畢，應自該日
    起算時效云云，核與前開規定顯然不符，自不足採。又原告
    雖曾於107年1月22寄發存證信函向被告請求給付保險金，有
    苗栗頭份郵局第000026號存證信函存卷可憑（見本院卷第55
    至56頁），然原告並未舉證說明其有於請求後6個月內對被
    告起訴之事實，依民法第130條規定，時效視為不中斷。是
    原告遲至111年2月17日始提起本訴，縱認其基於系爭意外保
    險契約有保險金給付請求權，亦已罹於消滅時效，被告援引
    時效抗辯拒絕給付，洵非無據，合先敘明。
  ㈡原告得否依保險法第1條、第34條規定請求被告給付保險金部
    分：
　⒈按本法所稱保險，謂當事人約定，一方交付保險費於他方，
    他方對於因不可預料，或不可抗力之事故所致之損害，負擔
    賠償財物之行為；根據前項所訂之契約，稱為保險契約，保
    險法第1條定有明文。次按系爭意外保險契約基本條款之承
    保範圍記載：「被保險人（即原告）之受僱人在保險期間內
    因執行職務發生意外事故遭受體傷或死亡，依法應由被保險
    人負責賠償而受賠償請求時，本公司（即被告）對被保險人
    負賠償之責……」（見本院卷第24頁）；責任保險基本條款第
    1條約定：「本保險契約之條款、批單或批註以及本保險契
    約有關之要保書，均為本保險契約之構成部分」（見本院卷
    第24頁）；系爭附加條款第1條約定：「茲經雙方同意，要
    保人（即原告）於投保富邦產物僱主意外責任保險（即系爭
    意外保險契約）後，附加富邦產物僱主意外責任保險超額給
    付附加條款（法院確定判決）（即系爭附加條款），本保險
    契約承保範圍內之賠償責任，如有本保險契約所載之其他保
    險契約亦加以承保時，本公司（即被告）對於被保險人（即
    原告）之賠償責任僅就超過該其他保險契約保險金額之部分
    ，於被保險人依法應負賠償責任而受賠償請求且受法院確定
    判決時，在本保險契約保險金額範圍內負賠償之責，不適用
    系爭僱主意外保險關於其他保險負比例分擔責任之約定」，
    系爭附加條款並於全文末端註記：「本保險契約所載之其他
    保險契約：富邦產物僱主補償契約責任險0515字第16AEDL00
    0272號（即系爭補償保險契約）」（見本院卷第22頁）。由
    此可知，原告之受僱人因執行職務發生意外事故遭受體傷或
    死亡，並因此向原告為損害賠償請求時，應由被告對原告負
    賠償責任，倘原告另有投保系爭補償保險契約時，被告僅須
    就超過該保險契約承保金額部分，於受法院確定判決時對原
    告負保險責任。
　⒉經查，原告於105年7月29日以其公司為被保險人，與被告簽
    訂系爭意外保險契約、系爭補償保險契約等情，為兩造所不
    爭執，是原告請求被告負擔保險責任，即應適用上開保險契
    約之約定。而原告與其員工粘玉麒就系爭事故之賠償，雖於
    107年1月11日成立勞資爭議調解，惟按勞資爭議經調解成立
    者，視為爭議雙方當事人間之契約；勞資爭議經調解成立或
    仲裁者，依其內容當事人一方負私法上給付之義務，而不履
    行其義務時，他方當事人得向該管法院聲請裁定強制執行並
    暫免繳裁判費；於聲請強制執行時，並暫免繳執行費，勞資
    爭議處理法第23條前段、第59條第1項著有明文，可知勞資
    爭議經調解成立者，僅為當事人間之契約性質，僅可作為執
    行名義，尚無與法院確定判決具同一效力。是原告既未舉證
    說明其就系爭事故受粘玉麒賠償請求，且業經法院確定判決
    ，即不符系爭意外保險契約、系爭附加條款之保險金給付要
    件，要難認原告得向被告請求給付200萬元之保險金。
　⒊原告固主張：系爭事故確已發生，且屬系爭意外保險契約承
    保範圍，基於保險之本質及目的，被告仍應保險法第1條、
    第34條規定給付保險金云云。惟兩造間之保險法律關係，既
    有締結系爭意外保險契約、系爭附加條款等契約，故依私法
    自治及契約嚴守原則，原告應符合該等契約之約定要件，始
    得向被告請求給付保險金，尚無從僅憑保險事故發生即要求
    被告須負擔理賠責任。且觀諸保險法第34條規定：「保險人
    應於要保人或被保險人交齊證明文件後，於約定期限內給付
    賠償金額。無約定期限者，應於接到通知後15日內給付之；
    保險人因可歸責於自己之事由致未在前項規定期限內為給付
    者，應給付遲延利息年利1分」，而其立法意旨係為避免保
    險人藉故推諉或遲延，惡意遲延給付，損及要保人或被保險
    人權益，並將遲延利息提高為年利1分，俾使保險人儘速履
    行理賠之義務（立法理由參照），可推知保險法第34條規定
    ，猶係以保險事故發生，且保險人應負保險金給付義務為其
    適用前提，而本件原告請求尚不符系爭附加條款第1條之要
    件，被告並無給付保險金之義務，業經本院認定如前，則原
    告主張其得逕依保險法第34條請求被告給付保險金云云，要
    無足取。
　⒋原告另主張：其於107年1月9日接獲勞資爭議調解通知後，旋
    依保險法第93條規定，以存證信函通知被告於107年1月11日
    陪同前往調解，被告雖未到場參與，但僅不受調解金額之拘
    束，非謂得免除保險責任云云，固據原告提出雲林縣政府10
    6年12月26日府勞資二字第1063421686號函、原告委任授權
    同意書、信封暨106年12月29日掛號函件執據、社團法人雲
    林縣勞資關係協會107年1月4日勞資協會字第107003號函、1
    07年1月9日竹南郵局存證號碼000009號存證信函、信封暨10
    7年1月9日掛號函件執據等件為證（見本院卷第39至52頁）
    。惟查，被告並無給付系爭意外保險契約之200萬元保險金
    之義務，業經認定如前。且按保險法第93條規定：「保險人
    得約定被保險人對於第三人就其責任所為之承認、和解或賠
    償，未經其參與者，不受拘束。但經要保人或被保險人通知
    保險人參與而無正當理由拒絕或藉故遲延者，不在此限」，
    顯見此規定係在確保責任保險保險人之程序參與權，但非指
    要保人或被保險人於通知保險人參與程序後，即有逕向保險
    人請求給付保險金之權利。況原告於107年1月9日始以向被
    告總公司寄發存證信函之方式通知被告參與調解，使被告遲
    至107年1月11日調解當日下午方收受通知，無法及時派員處
    理或參與調解乙節，經被告陳明在卷（見本院卷第94頁），
    就此未見原告有何具體爭執，故難認被告係無正當理由拒絕
    出席，當無逕令被告負擔保險責任之理。是原告上開所指，
    容有誤會，亦無足採。
　⒌至原告聲請傳喚證人粘玉麒，欲證明其確已履行前揭勞資爭
    議調解所定條件，將3,697,363元如數給付予粘玉麒等情（
    見本院卷第145頁），然此待證事實縱使為真，猶無足影響
    本院前揭認定，故無調查之必要，末此敘明。
五、綜上所述，原告依保險法第1條、第34條規定，請求被告給
    付原告保險金200萬元，及自民事起訴狀繕本送達之翌日起
    至清償日止，按年息百分之5計算之利息，為無理由，應予
    駁回。又原告之訴既經駁回，其假執行之聲請失所依據，應
    併駁回之。
六、本件事證已臻明確，兩造其餘主張攻擊防禦方法及所用之證
    據，經本院斟酌後，認與判決結果不生影響，爰不予以一一
    論述，附此敘明。
七、訴訟費用負擔之依據：民事訴訟法第78條。　　
中　　華　　民　　國　　111 　年　　7 　　月　　29　　日
                  民事第五庭    法　官　劉娟呈　
以上正本係照原本作成。
如對本判決上訴，須於判決送達後20日內向本院提出上訴狀。如
委任律師提起上訴者，應一併繳納上訴審裁判費。　　　　　　
中　　華　　民　　國　　111 　年　　7 　　月　　29　　日
                                書記官  廖健宏